【裁判字號】    97,訴,1922
【裁判日期】    970820
【裁判案由】    違反毒品危害防制條例
【裁判全文】
臺灣彰化地方法院刑事判決              97年度訴字第1922號
公  訴  人  臺灣彰化地方法院檢察署檢察官
被      告  甲○○
                    號
                    （現於臺灣彰化監獄執行中）
上列被告因毒品危害防制條例案件，經檢察官提起公訴（97年度
毒偵字第1668號），被告於準備程序中自白犯罪，本院行簡式審
判程序，判決如下：
    主  文
甲○○施用第一級毒品，累犯，處有期徒刑捌月；又施用第二級
毒品，累犯，處有期徒刑陸月。應執行有期徒刑壹年。
    事實及理由
一、犯罪事實：
  (一)甲○○前因施用毒品罪，經強制戒治，於民國（下同）90年
    1月19日停止執行，90年7月24日保護管束期滿視為執行完畢
    。又於92年10月7日至12月11日止，施用第一級毒品，經
    （臺灣高等法院台中分院93年度上訴字第450號判決）判處
    有期徒刑1年。又於92年10月10日犯施用二級毒品罪，經
    （本院93年度訴字第39號判決）判處有期徒刑7月。又犯
    恐嚇罪經（臺灣雲林地方法院94年度少連易字第5號判決）
    判處有期徒刑8月。上述罪定應執行有期徒刑1年5月，
    與上述接續執行，95年3月9日縮刑假釋出監，95年6月21
    日縮刑假釋期滿，視為執行完畢（構成累犯）。又犯詐欺
    罪經（本院96年度彰簡字第794號判決）判處有期徒刑5 月
    ，減為有期徒刑2月15日，96年11月6日確定。又於96年6
    月28日、96年7月19日、96年6月27日犯施用毒品第一、二、
    一級罪毒品罪，經（本院96年度訴字第1915號）判處有期徒
    刑7月、3月、7月，定應執行有期徒刑1年，97年1 月23日確
    定。上述兩案定應執行有期徒刑1年2月（97年2月28日
    始入監執行，應至98年7月21日期滿）。
  (二)甲○○不知悔改，竟基於個別施用之犯意：
  1.於97年2月27日下午5時許，在彰化縣鹿港鎮○○路○段萬興
    宮，以將海洛因置入針筒內摻水稀釋後注射血管之方式，施
    用第一級毒品海洛因1次。
  2.另基於施用第二級毒品甲基安非他命之犯意，於同日下午某
    時，在其位於彰化縣鹿港鎮草中里14鄰草港巷157之4號住所
    ，以將第二級毒品甲基安非他命置於鋁箔紙上燒烤吸食煙霧
    之方式，施用第二級毒品甲基安非他命1次。
  (三)嗣於97年2月28日下午2時30分許，因另涉毒品案件為警拘提
    到案時，經徵其同意，採集尿液送驗之結果呈毒品「安非他
    命、甲基安非他命、可待因、嗎啡」陽性反應，始悉上情。
二、認定事實之證據及理由：
  (一)被告於警訊、偵查、本院審理中之自白。
  (二)彰化縣警察局鹿港分局委託檢驗尿液代號與真實姓名對照認
    證單，證明被告接受採尿送驗之事實。
  (三)中山醫學大學附設醫院檢驗報告書（97年度偵字第1688號卷
    P.7），證明被告驗尿呈現「嗎啡、可待因、甲基安非他命
    、安非他命」之陽性反應。按行政院衛生署管制藥物管理局
    93年7月16日管檢字第0930006199號函示意見：「依據
    Clark's Analysis of Drugs and Poisons一書第三版之記
    載：... 第一級毒品海洛因亦可代謝成嗎啡，且海洛因常見
    含有少量6-乙醯可待因雜質成分，該成分可代謝為可待因及
    嗎啡。... 」（參照行政院衛生署管制藥品管理局發行「濫
    用藥物檢驗相關解釋彙編」P.14）故可證明被告因施用海洛
    因而同時檢出「可待因、嗎啡」陽性反應。又報告顯示被告
    甲基安非他命之指數遠超過安非他命指數，依法務部調查局
    93年5月4日調科壹字00000000000號函示意見：「依據英國
    藥學協會所編之Clark's isolation and indentification
    of drugs乙書.. 記載人體施用甲基安非他命後，在主要代
    謝物中未改變型態之甲基安非他命佔施用劑量達43％，而安
    非他命則為約5％。」（司法院編印，法官辦理刑事案件參
    考手冊(一)--毒品危害防制條例部分--P.168）被告尿液中排
    出之部分安非他命反應，應係甲基安非他命之代謝物。
  (四)不再送觀察勒戒之理由：
    按毒品危害防制條例於92年7月9日修正公布，自93年1月9日
    施行，其中第20條、第23條將施用毒品之刑事處遇程序，區
    分為「初犯」及「五年內再犯」、「五年後再犯」。依其立
    法理由之說明：「初犯」，經觀察、勒戒或強制戒治後，應
    為不起訴處分或不付審理之裁定；經觀察、勒戒或強制戒治
    執行完畢釋放後，「五年內再犯」者，因其再犯率甚高，原
    實施之觀察、勒戒及強制戒治既已無法收其實效，爰依法追
    訴或裁定交付審理。至於經觀察、勒戒或強制戒治執行完畢
    釋放後，「五年後再犯」者，前所實施之觀察、勒戒或強制
    戒治已足以遮斷其施用毒品之毒癮，為期自新及協助其斷除
    毒癮，仍適用「初犯」規定，先經觀察、勒戒或強制戒治之
    程序。從而依修正後之規定，僅限於「初犯」及「五年後再
    犯」二種情形，始應先經觀察、勒戒或強制戒治程序。倘被
    告於五年內已再犯，經依法追訴處罰，縱其第三次（或第三
    次以上）再度施用毒品之時間，在初犯經觀察、勒戒或強制
    戒治執行完畢釋放五年以後，已不合於「五年後再犯」之規
    定，且因已於「五年內再犯」，顯見其再犯率甚高，原實施
    觀察、勒戒或強制戒治，已無法收其實效，即應依該條例第
    10條處罰（最高法院95年度第7次刑事庭會議決議參照）。
    本件被告前因施用毒品案件，經送強制戒治，90年7月24日
    保護管束期滿視為執行完畢。又於92年10月7日至12月11日
    止，施用第一級毒品（臺灣高等法院台中分院93年度上訴字
    第450號判決）、於92年10月10日犯施用二級毒品罪（本院
    93年度訴字第39號判決），有卷附臺灣高等法院被告前案紀
    錄表、上述判決書可稽。被告既曾於「五年內再犯」，且經
    法院判處罪刑確定，其又於97年2月27日施用毒品，即非屬
    該條例第20條第3項所定「五年後再犯」之情形，仍應論以
    毒品危害防制條例第10條第1、2項之施用第1、2級毒品罪。
  (五)被告自白核與事實相符，足堪採信。本件事證明確，被告施
    用第一、二級毒品犯行，已可認定。
三、論罪科刑：
  (一)核被告所為，係犯毒品危害防制條例第10條第1、2項之施用
    第一、二級毒品罪。被告持有毒品之行為，分別為施用毒品
    之高度行為吸收，不另論罪。被告先後施用第一、二級毒品
    ，罪名有異、施用方法不同，應分論併罰。
  (二)被告有犯罪事實欄內之徒刑執行經過，此有臺灣高等法院被
    告全國前案紀錄表可稽，其受此有期徒刑執行完畢後，五年
    以內故意再犯有期徒刑以上之罪，應依累犯規定，各加重其
    刑。
  (三)量刑審酌：被告自88年間觀察勒戒以來，斷斷續續有毒品紀
    錄，出監後未久，又意志不堅而吸毒，惡性非輕，又被告自
    述未婚，國中畢業，以打零工為業，被告學無專精，又不積
    極振作，吸毒行為自甘墮落，實不足取。並審酌被告坦承犯
    行，犯後態度尚稱良好等一切因素，量處如主文所示之刑，
    及定應執行刑，以示懲儆。
四、適用法律：
  (一)刑事訴訟法第273條之1第1項、第310條之2、第454條第1項
    。
  (二)毒品危害防制條例第10條第1、2項、刑法第11條前段、第47
    條第1項、刑法第51條第5款。
本案經檢察官林宏昌到庭執行職務。
中    華    民    國    97    年    8    月    20    日
                  刑事第八庭         法  官  葉明松
以上正本證明與原本無異。
如不服本判決，應於判決送達後10日內，向本院提出上訴書狀，
上訴書狀應「敘述具體上訴理由」，並按他造當事人之人數附繕
本。「切勿逕送上級法院」。
中    華    民    國    97    年    8    月    20     日
                                     書記官  施秀青
附錄本案論罪法條：
毒品危害防制條例第10條
施用第一級毒品者，處6月以上5年以下有期徒刑。
施用第二級毒品者，處 3 年以下有期徒刑。


司法院資訊處製作；財團法人民間司法改革基金會備份。
